臺灣屏東地方法院刑事判決　　　　　　　　　　　　　九十一年度交訴字第三一號
　　公　訴　人　臺灣屏東地方法院檢察署檢察官
　　被　　　告　丙○○
右列被告因過失致死案件，經檢察官提起公訴（九十一年度偵字第二八六號），本院
判決如左：
     主  文
丙○○過失致人於死，處有期徒刑柒月。緩刑參年。
     事  實
一、丙○○並未考領重型機車駕駛執照，竟仍於民國九十年十月二十二日二十一時二
    十五分許，騎乘車牌號碼ＰＪＯ—九六九號重型機車，沿屏東縣長治鄉○○路由
    南往北行駛，途經該路段第三十四號電桿處時，本應注意車前狀況，並隨時採取
    必要之安全措施，且依當時天氣晴朗、路面並無障礙物，惟該路段為夜間無照明
    路段，視線不佳，猶應提高注意，小心駕駛；適有李樂波騎乘未燃亮燈光照明設
    備之腳踏車於同向前方行駛，丙○○竟於察覺李波樂在前方後，仍未提高警覺，
    注意車前狀況，於行經李樂波所騎乘之腳踏車旁邊時，上開機車撞擊腳踏車後輪
    ，致李樂波人車倒地，受有頭部外傷併顱內出血、腦浮腫、左側脛骨、腓骨骨折
    之傷害，經送醫急救後，仍因傷重於九十年十月二十三日四時許不治死亡。丙○
    ○於肇事後，在未經有偵查權限之機關或公務員發覺前，即向前來處理車禍事宜
    之員警自首，表示其為肇事者並願接受裁判。
二、案經屏東縣警察局屏東分局報驗，並經李樂波之妻甲○○○訴由臺灣屏東地方法
    院檢察署檢察官偵查起訴。
     理  由
一、上開事實，迭據被告丙○○於警訊、偵查及本院審理中坦承不諱，並有道路交通
    事故調查報告表暨事故現場圖一紙、現場照片四幀及檢察官於九十年十月二十三
    日至事故現場所作之勘驗筆錄一份在卷可資佐證，又被害人李樂波因本件車禍事
    故受有頭部外傷併顱內出血、腦浮腫、左側脛骨、腓骨骨折之傷害，經送醫急救
    後，仍於九十年十月二十三日四時不治死亡等情，亦經臺灣屏東地方法院檢察署
    檢察官督同法醫師相驗明確，有相驗屍體證明書、驗斷書、勘驗筆錄、相驗報告
    書及邱綜合醫院診斷證明書等在卷足憑，被害人死亡係因被告騎乘機車未注意車
    前狀況所致，應無疑義。
二、按汽車行駛時，駕駛人應隨時注意車前狀況，採取必要之安全措施，道路交通安
    全規則第九十四條第三項定有明文。本件肇事地點為夜間無照明路段、視線不佳
    、當時適逢大仁藥專下課，人車繁忙等情，業據證人乙○○即現場處理車禍之員
    警到庭證述明確，被告既自承於事故發生地點七、八公尺前即發覺被害人騎乘腳
    踏車在前，行經該視線不佳之路段猶應小心駕駛、注意車前狀況，當不至於由後
    方撞擊被害人，是被告騎乘機車有違上開交通安全規則至明；復依道路交通事故
    調查報告表記載，當時天候為晴天、該路段路面乾燥並無缺陷之情況，可見被告
    當時並無不能注意之情事，竟疏未注意車前人車動態，因而肇事致被害人李樂波
    死亡，被告就本件事故之發生顯有過失。況本件事故經送臺灣省高屏澎地區車輛
    行車事故鑑定委員會鑑定結果，亦認為「一、丙○○駕駛重機車未注意車前狀況
    為肇事主因。二、李樂波騎乘腳踏車夜間未燃燈未依規定行駛慢車道而行駛快車
    道為肇事次因。」，此有臺灣省高屏澎地區車輛行車事故鑑定委員會九十年十二
    月十四日高屏澎鑑字第九０一八七一號鑑定意見書在卷可稽（惟該路段經檢察官
    督同現場處理員警勘驗結果，認為該路段並無機慢車專用道，有勘驗筆錄一份在
    卷足憑，故被害人騎乘慢車應依道路交通安全規則第一百二十四條第二項規定，
    在未劃設慢車道之道路，應靠右側路邊行駛，惟此並不影響被告與被害人過失責
    任之分擔，併予敘明），此為鑑定機關本於專業知識及經驗所得之結論，自可憑
    信，益見被告有過失責任。雖本件被害人李樂波騎乘腳踏車，在未劃設慢車道之
    道路，未靠右側路邊行駛，且於夜間行車未燃亮燈光而同有過失責任，其二人之
    過失行為併合為本件車禍事故發生之原因，然被告之過失責任仍不得因此抵銷或
    減免。本件被告之過失行為與被害人死亡間，具有相當因果關係，事證已明，被
    告犯行堪以認定。
三、核被告丙○○所為，係犯刑法第二百七十六條第一項之過失致人於死罪。被告未
    考領重型機車駕照而騎乘重型機車，因而致人死亡，應依道路交通管理處罰條例
    第八十六條第一項規定，加重其刑。惟被告肇事後於未被偵查機關發覺前，即向
    前來處理車禍事宜之警員乙○○自首並表示願接受裁判，已據其供述明確，並經
    證人乙○○結證屬實，應依刑法第六十二條前段之規定，減輕其刑。爰審酌被告
    素行、過失情節、所生危害及其事後已與被害人家屬達成和解，賠償損害，此經
    告訴人甲○○○於本院審理時陳明在卷，及犯罪後坦承犯行，態度尚稱良好等一
    切情狀，量處如主文所示之刑。末查被告前未曾受有期徒刑以上刑之宣告，有臺
    灣屏東地方法院檢察署刑案資料查註紀錄表及臺灣高等法院被告全國前案紀錄表
    各一份在卷可參，因一時疏於注意，致罹刑典，且已坦承犯行，深具悔意，並與
    被害人家屬達成和解，其經此偵、審程序及科刑判決之教訓，應知所警愓，而無
    再犯之虞，因此，本院認前開宣告刑，以暫不執行為適當，爰併予宣告緩刑三年
    ，以啟自新。
據上論斷，應依刑事訴訟法第二百九十九條第一項前段，道路交通管理處罰條例第八
十六條第一項刑法第二百七十六條第一項、第六十二條前段、第七十四條第一款，罰
金罰鍰提高標準條例第一條前段，判決如主文。
本案經檢察官薛水生到庭執行職務。
中      華      民      國    九十一    年      三      月    二十九    日
                                      臺灣屏東地方法院交通法庭
                                          審判長法  官 黃國永
                                                法  官 余德正
                                                法  官 陳姵君
右正本證明與原本無異。
如不服本判決應於收受本判決後送達後十日內向本院提出上訴書狀，其未敘述上訴理
由者，並得於提起上訴後十日內向本院補提理由書狀（均須按他造當事人之人數附繕
本 ）「切勿逕送上級法院」
                                                書記官   蔡德章
中      華      民      國      九十一      年    三    月    二十九    日
附錄：
中華民國刑法第二百七十六條
 (過失致死罪)
因過失致人於死者，處二年以下有期徒刑、拘役或二千元以下罰金。
從事業務之人，因業務上之過失犯前項之罪者，處五年以下有期徒刑或拘
役，得併科三千元以下罰金。
